臺灣臺中地方法院刑事判決　　　　　　　　　　　　九十一年度易字第二一五四號
　　公　訴　人　臺灣臺中地方法院檢察署檢察官
　　被　　　告　乙○○
右列被告因竊盜案件，經檢察官提起公訴（九十一年度偵字第一三四二六號），本院
判決如左：
    主  文
乙○○竊盜，處有期徒刑月，如易科罰金，以佰元折算壹日，扣案鑰匙壹支沒收
。
    事  實
一、乙○○意圖為自己不法之所有，於民國九十一年七月四日下午五時許，在臺中市
    西屯區○○街一七二巷口處，以自備已將鑰匙兩側磨平之ＨＯＮＤＡ牌機車鑰匙
    ，竊取甲○○所有停放於該處之車牌號碼ＵＬＰ─０九七號之ＹＡＭＡＨＡ廠牌
    一九九三年份輕型機車一部，得手後供己騎乘之用；嗣於同年月七日晚上十一時
    許，乙○○將該機車停放於臺中市○○區○○路、福星路口，而正欲騎乘該機車
    ，並以其所有之前揭鑰匙插入機車電門，欲啟動電門之際，為警當場查獲。
二、案經臺中市警察局第六分局報請臺灣臺中地方法院檢察署檢察官偵查起訴。
    理  由
一、訊據被告將貴生否認有何竊盜犯行，並辯稱：伊在警訊時有遭警察多人毆打，致
    為不利於己之供述，案發時在當地參加一個晚會，伊因背包內有裝書比較重，而
    於要去在該處之麥當勞店內上廁所時，將其所有之背包置於機車腳踏板之上，上
    完廁所出來後，坐在該機車上，致使警察誤以為該車為其所竊者等語。經查，被
    告抗辯因警訊時有為警刑求，致為不利於己之陳述等情，經本院訊之製作被告警
    訊筆錄之員警即證人丙○○證述在製作筆錄之過程並無人對被告為強暴、脅迫或
    以其他不正之方法刑求被告；且訊之被告亦供述證人並未毆打被告，雖被告供稱
    有多位警察打伊，然復供稱無法指認，本院自屬無從查證。又被告自承警訊筆錄
    記載之內容，係出於自由意志所為之供述，且筆錄記載之內容亦係依照其所供述
    之事實而為記載者，核與證人丙○○在本院證述筆錄有依被告之供述記載之情相
    符；足認被告所辯警訊筆錄時因為警刑求，致為不利於己之陳述等情，尚乏證據
    可資佐證，自不足採信。又車牌號碼ＵＬＰ─０九七號輕型機車為被害人甲○○
    所有，於九十一年七月四日下午五時許，在臺中市○○區○○街一七二巷口處被
    竊，業據被害人於警訊及本院審理時均指述甚明，並有臺中市警察局第六分局車
    輛、車牌失竊作業─查獲車輛認可資料及贓物認領保管收據各一件在卷可稽。而
    被告雖否認為警查獲時係正在以其所有並經扣案之ＨＯＮＤＡ牌鑰匙開啟被害人
    所有車牌號碼ＵＬＰ─０九七號輕型機車，並辯稱當時伊因為要至該處麥當勞店
    內上廁所，故將背包置於機車腳踏板之上等情；然查，被告確有將其所有之背包
    置於被害人機車之腳踏板之上，且正使用其所有前揭鑰匙插入機車之電門，欲啟
    動機車時而為警當場查獲等事實，業據證人即查獲之員警丙○○於本院審理時結
    證屬實，且被告於警訊及檢察官訊問時雖否認竊盜犯行，然亦坦承為警查獲時有
    以扣案鑰匙插入該機車電門等事實，此則核與證人丙○○結證之情節相符，應認
    證人所證應屬可採；又依卷內照片所示，被告為警查獲當時所攜帶之背包為一背
    帶式背包，縱然背包內裝書籍等物，其重量當不甚重；且麥當勞店內並非無可置
    放背包之處所，果如被告所言係欲前往該處麥當勞店內上廁所，自亦無需將背包
    任意置放於他人所使用之機車腳踏板之上，而甘冒背包脫離其視線範圍，有遭致
    遺失或被竊風險必要；而一般人於使用機車時，將背包置於機車腳踏板之動作，
    通常係表示欲騎乘該機車離開；參以被告適又正以扣案鑰匙插入該機車之電門，
    顯見被告當時確係正欲騎乘該機車離開，應可認定，所辯沒有以鑰匙插入該機車
    電門等語，不足採信。又扣案被告所有之鑰匙，原係ＨＯＤＮＡ牌機車所使用之
    鑰匙，其兩側已經使用工具磨平，有扣案鑰匙一支可證，且經本院勘驗屬實；窺
    其將鑰匙兩側磨平之用意，顯係意在使鑰匙兩側鋸齒狀凹凸之特性稍減，而使之
    具有萬能鑰匙之功能，用以開啟非該鑰匙原先設計所應使用之機車。而按竊盜罪
    係侵害財產持有之犯罪，行為人係將所竊得之他人財物移入自己實力支配之下，
    通常持有失竊財物之人原則上即為竊盜行為人，僅例外於有相當證據足認持有失
    竊財物之人係另有其他原因而取得失竊財物時，始應排除其所持有之失竊財物並
    非因自己竊盜行為所致。本件參酌被告為警查獲時，正以其所有已將之兩側磨平
    之ＨＯＮＤＡ牌機車鑰匙開啟被害人所失竊之機車電門，該機車顯係在被告之持
    有中，而被害人所有之機車於九十一年七月四日下午五時許遭竊，至被告為警於
    同年月七日晚上十一時查獲，時間僅距離三日有餘等情況，且又查無被告係因其
    他竊盜以外之原因而持有該機車之事實，而被告所辯並不足採信，復已如前述；
    此外，並有臺中市警察局第六分局扣押物品清單一件在卷可稽，本件被告竊盜犯
    行，事證已經明確，應洵堪認定。
二、核被告所為，係犯刑法第三百二十條第一項竊盜罪；公訴人起訴認被告持已將兩
    側磨平之扣案鑰匙竊盜，係犯竊盜罪而有刑法第三百二十一條第一項第三款攜帶
    兇器之加重條件，應論以刑法第三百二十一條第一項第三款攜帶兇器竊盜罪；惟
    按所謂兇器，其種類雖無限制，但須在客觀上足對人之生命、身體、安全構成威
    脅，而具有危險性之物品始屬之；查被告持以竊盜所用之鑰匙，係ＨＯＤＮＡ牌
    之機車鑰匙，長約三點五公分，其兩側已經使用工具磨平，業經本院勘驗屬實；
    然窺其將鑰匙兩側磨平之用意，應在使鑰匙兩側鋸齒狀凹凸之特性（鑰匙獨特之
    性質）稍減，以之作為萬能鑰匙，而用以竊取他人機車所用者；鑰匙之兩側僅稍
    為磨平，並未使之成為銳利之工具，與平常所使用之機車鑰匙，差異不甚大，尚
    難認在客觀上已足以對人之生命、身體、安全構成威脅，顯不具兇器之特性，是
    被告雖持該鑰匙竊取機車，尚難認有刑法第三百二十一條第一項第三款之加重條
    件，公訴人認被告係犯刑法第三百二十一條第一項第三款攜帶兇器竊盜罪，尚有
    未洽，惟起訴犯罪之社會基本事實則屬同一，起訴法條應予變更。又公訴人認被
    告於九十一年七月七日晚上十一時許，為警查獲時，係正欲騎乘該竊取之機車，
    而認被告係竊盜未遂；然查本件被告竊取被害人機車之時間係九十一年七月四日
    下午五時許，且已經得手，並供己使用，迄同年月七日晚上十一時許，被告欲騎
    乘其所竊取之機車時（使用贓物之行為），始為警查獲，是公訴人認被告係未遂
    犯，亦有未洽；惟既遂與未遂間，僅係犯罪狀態之不同，自不生變更起訴法條之
    問題。爰審酌被告犯罪之動機、目的、品行，本件犯罪所使用之手段，又被告所
    竊取被害人所有之機車為ＹＡＭＡＨＡ廠牌一九九三年份輕型機車，使用年份已
    久，價值非高，其因犯罪所生之損害尚不鉅大，並犯罪後猶否認卸責之犯後態度
    非佳等一切情狀，量處如主文所示之刑，並諭知易科罰金之折算標準，以示懲儆
    。末查，扣案鑰匙一支，為被告所有並供犯本件竊盜罪所用之物，爰依刑法第三
    十八條第一項第二款諭知沒收。
據上論斷，應依刑事訴訟法第二百九十九條第一項前段、第三百條，刑法第三百二十
條第一項、第四十一條第一項前段、第三十八條第一項第二款，罰金罰鍰提高標準條
例第一條前段、第二條，判決如主文。
中      華      民      國      九十一      年    十二  月      二十    日
                                    臺灣臺中地方法院刑事第一庭
                                        法  官  林  源  森
右正本證明與原本無異
如不服本判決，應於收受本判決後十日內向本院提出上訴書狀，其未敘述上訴理由者
，並得於提起上訴後十日內向本院補提理由書狀（均須按他造當事人之人數附繕本）
「切勿逕送上級法院」
                                        書記官
中      華      民      國      九十一      年    十二  月      二十四  日
附錄本案論罪科刑法條全文：
中華民國刑法第三百二十條
 (普通竊盜罪、竊佔罪)
意圖為自己或第三人不法之所有，而竊取他人之動產者，為竊盜罪，處五
年以下有期徒刑、拘役或五百元以下罰金。
意圖為自己或第三人不法之利益，而竊佔他人之不動產者，依前項之規定
處斷。
前二項之未遂犯罰之。
